【裁判字號】    96,破抗,120
【裁判日期】    970111
【裁判案由】    宣告破產
【裁判全文】
臺灣高等法院民事裁定                 96年度破抗字第120號
抗  告  人  甲○○
上列抗告人聲請宣告破產事件，對於中華民國96年11月14日臺灣
新竹地方法院96年度破字第21號所為裁定提起抗告，本院裁定如
下：
      主      文
原裁定廢棄。
      理      由
一、本件聲請及抗告意旨略以：伊因理財投資失當，陷入財務困
    境，無法負擔銀行年息將近20%之高利及利上加利之債務，
    迄今積欠之利息，一個月即將近新臺幣（下同）3萬元，伊
    縱使不吃不喝，亦負擔不起前開利息，更不可能償還本金。
    而伊總負債為209萬元，總資產則有25萬3900元，顯有宣告
    破產之實益，況依破產法第l條、第57條及第58條之規定，
    僅需債務人有不能清償債務之情事，即可宣告破產，至於宣
    告破產有無實益，抑是否有多數債權人，並非宣告破產時所
    應斟酌之要件，爰請廢棄原裁定等語。
二、原法院則以：抗告人雖陳報其現有資產為現金25萬3900元，
    惟經原法院裁定命抗告人說明財產狀況，抗告人迄未陳報，
    且亦未於調查期日到場陳述，又經原法院詢問抗告人之債權
    銀行，其積欠債務合計l66萬8120元，且經原法院查詢抗告
    人之財產歸屬資料，抗告人於95年間僅有所得6萬3712元，
    名下並無其他財產，是抗告人並無財產足資支付破產財團之
    管理及分配所生之費用、破產管理人報酬等，而破產債權人
    亦無法獲得相當比例之受償，認本件缺乏進行破產程序之必
    要，而駁回抗告人之聲請。
三、按破產，對債務人不能清償債務者，宣告之；債務人停止支
    付者，推定其為不能清償；法院對於破產之聲請，應自收到
    聲請之日起7日內，以裁定宣告破產或駁回破產之聲請；在
    裁定前，法院得依職權為必要之調查，並傳訊債務人、債權
    人及其他關係人；破產法第57條、第1條第2項、第63條第1
    、2項分別定有明文。又「債務人之財產價值，是否足堪清
    償其債務，應以債權人聲請破產時而非以其債務發生時為準
    ，且不僅以不動產之有無及其價值為認定之依據，債務人是
    否尚有其他財產或信用能力，自應併予調查審認。」（最高
    法院92年度台抗字第89號裁判意旨參照）。
四、經查，抗告人稱有25萬3900元之財產，業據提出載明抗告人
    為受款人之同額台灣銀行支票附於本院卷可憑，且依原法院
    調閱稅務電子閘門財產所得調件明細表所示，抗告人於95年
    有薪資所得6萬3712元，亦有稅務電子閘門財產所得調件明
    細表在卷可稽（見原法院卷第26頁），參之抗告人提出之債
    權人清冊，其債權人共8人，且均為銀行，人數非多，債務
    總額為209萬元，嗣經原法院詢問抗告人之債權銀行，其積
    欠債務合計為l66萬8120元，則其財產是否確不敷清償破產
    財團費用及財團債務，尚非無疑。原法院未依法調查評估破
    產財團費用約為若干，逕以稅務電子閘門財產所得調件明細
    表及向各銀行查詢之抗告人所欠債務總額，遽謂抗告人之資
    產狀況，無法支付破產財團費用及債務，無宣告破產必要，
    而駁回抗告人破產宣告之聲請，容有未洽。抗告意旨指摘原
    裁定不當，為有理由。又審酌上情後，如認應宣告破產，則
    依破產法第64條、第65條規定，法院於宣告破產時應為選任
    破產管理人、決定申報債權期間及第1次債權人會議期日，
    及公告破產人之債權人應於規定期間內向破產管理人申報其
    債權等必要之處置，該等處置核應由原法院為之，故將原裁
    定廢棄發回原法院，另為適法之處理。
據上論結，本件抗告為有理由，爰裁定如主文。
中    華    民    國    97    年    1     月    11    日
                      民事第三庭
                        審判長法  官 林敬修
                              法  官 藍文祥
                              法  官 黃騰耀
正本係照原本作成。
本裁定除以適用法規顯有錯誤為理由，並經本院許可外，不得再
抗告。如提起再抗告，應於收受後10日內委任律師為訴訟代理人
向本院提出再抗告狀。並繳納再抗告費新台幣1000元。
中    華    民    國    97    年    1     月    11    日
                              書記官 秦仲芳


司法院資訊處製作；財團法人民間司法改革基金會備份。
